臺灣高雄地方法院民事裁定
109年度消債更字第322號
聲  請  人  陳錦玫  
0000000000000000

代  理  人  李靜怡律師
上列當事人因消費者債務清理事件聲請更生，本院裁定如下：
    主  文
聲請人陳錦玫自中華民國一一○年一月十九日下午四時起開始更
生程序。
命司法事務官進行本件更生程序。
    理  由
一、聲請意旨略以：伊無力清償債務，曾依中華民國銀行公會辦
    理消費金融案件無擔保債務協商機制請求共同協商債務方案
    成立，約定自民國95年間起，分180期，年利率3.88％，每月
    清償新臺幣（下同）3,491元，然因收入不穩定而毀諾，因
    聲請人有不能清償債務或有不能清償之虞，復未經法院裁定
    開始清算程序或宣告破產，爰聲請更生等語。
二、按債務人不能清償債務或有不能清償之虞者，得依本條例所
    定更生或清算程序，清理其債務。債務人無擔保或無優先權
    之本金及利息債務總額未逾12,000,000元者，於法院裁定開
    始清算程序或宣告破產前，得向法院聲請更生。法院開始更
    生程序之裁定，應載明其年、月、日、時，並即時發生效力
    。法院裁定開始更生或清算程序後，得命司法事務官進行更
    生或清算程序，必要時得選任律師、會計師或其他適當之自
    然人或法人一人為監督人或管理人。消費者債務清理條例（
    下稱消債條例）第3條、第42條第1項、第45條第1項及第16
    條第1項分別定有明文。
三、經查：
  ㈠聲請人於95年間協商成立後，繳納期數不詳，最大債權銀行
    慶豐銀行於95年9月報送毀諾（見本案卷第35頁元大銀行陳
    報狀），聲請人僅稱收入不穩定致毀諾（見本案卷第49頁反
    面），本院復函詢台新銀行及遠東銀行，均未獲回覆相關資
    料（參本案卷第107至109頁），如依勞工保險被保險人投保
    資料表所示，聲請人於銀行通報毀諾時即95年9月間之投保
    薪資為15,840元（見司消債調卷第13頁反面），若以聲請人
    斯時收入為15,840元，扣除當年個人必要生活費用即衛福部
    社會司所公告95年高雄市最低生活費標準10,072元後，餘5,
    768元，尚須扶養3名子女（分別為87年生、88年生及90年生
    ，詳如後述），應已無法負擔每月3,491元之還款金額，堪
    認聲請人因收入不豐，無法持續支應必要生活開支及協商款
    項，而確有不可歸責於己之事由，致履行原協商條件有所困
    難。
  ㈡聲請人復於109年6月23日提出債權人清冊，向本院聲請調解
    債務清償方案，經本院109年度司消債調字第382號受理，於
    109年7月27日調解不成立，聲請人於同日以言詞聲請更生等
    情，亦經本院依職權調閱上開調解卷宗核閱無訛。
  ㈢次查，聲請人於107年及108年度申報所得各為14,365元、12,
    220元（均為𡘙師傅企業股份有限公司薪資所得及葡眾企業
    股份有限公司執業所得），另其自陳向本院聲請更生前2年
    內有𡘙師傅便當店及美芝城早餐店之薪資所得共480,000元
    （即每月20,000元），名下有1996年裕隆汽車1部，勞工保
    險於108年12月4日自𡘙師傅企業股份有限公司退保，其新光
    人壽2張保單各有解約金92,782元（借款本金52,000元）及
    未到期保費581元。又聲請人自107年7月至109年3月於𡘙師
    傅企業股份有限公司擔任收貨員，時薪140元，109年4月起
    於鳳山區文衡路之美芝城早餐店擔任助手，而據𡘙師傅企業
    股份有限公司函覆之薪資明細表所載，107年7月至108年12
    月期間僅8個月有實領薪資953元至3,450元不等（非每月均
    有薪資），合計17,650元，再據葡眾企業股份有限公司函覆
    聲請人自107年9月迄今之獎金匯款狀況一覽表所載，於107
    年11月至108年12月共領取獎金3,280元，每月另有以其配偶
    雲義勝名義領取租金補助3,200元（匯入參女雲○瑄名下之郵
    政存簿儲金簿），未領取社會局補助，長女雲子庭（87年生
    ）及次女雲子馨（88年生）均未給付聲請人扶養費等情，有
    財產及收入狀況說明書（司消債調卷第3頁）、財團法人金
    融聯合徵信中心前置協商專用債權人清冊（司消債調卷第8
    至9頁）、財政部高雄國稅局107年及108年度綜合所得稅各
    類所得資料清單及總歸戶財產查詢清單（司消債調卷第10至
    12頁）、勞工保險被保險人投保資料表（司消債調卷第13頁
    ）、戶籍謄本（司消債調卷第14頁）、中低收入戶證明書（
    司消債調卷第16頁）、收入切結書（司消債調卷第17頁）、
    高雄市政府社會局社會福利資訊料查詢表（本案卷第18至19
    頁）、新光人壽保險股份有限公司陳報狀（本案卷第29至30
    頁）、高雄市政府都市發展局函（本案卷第31至34頁）、𡘙
    師傅企業股份有限公司函覆員工資料表及薪資明細表（本案
    卷第40至43頁）、葡眾企業股份有限公司函覆獎金匯款狀況
    一覽表（本案卷第44至47頁）、信用報告（本案卷第54頁）
    、存摺（本案卷第55至57頁）、早安美芝城（美樺早餐店）
    名片（本案卷第58頁）、債權人清冊（本案卷第113頁）、
    商業保險投保資料查詢結果表（本案卷第115頁）在卷可參
    ，而本院依職權就聲請人之薪資資料函詢美芝城早餐店未獲
    回覆（參本案卷第101頁送達證書），審酌上情，認為核算
    聲請人目前償債能力之基礎以其自陳聲請前兩年內每月薪資
    20,000元，加計葡眾企業股份有限公司平均每月獎金137元
    （計算式：3,280÷24＝137，小數點以下四捨五入；下同）及
    租金補助與配偶各領取1,600元（計算式：3,200÷2＝1,600）
    ，合計21,737元（計算式：20,000＋137＋1,600＝21,737）為
    基準。
  ㈣關於聲請人個人日常必要支出部分，聲請人陳稱與配偶及3名
    子女共同租屋居住，每月房租9,000元，並領取租金補助每
    月3,200元，有房屋租賃契約書（承租人為雲義勝）及高雄
    市政府都市發展局函在卷可稽（本案卷第31至34頁、本案卷
    第78至79頁）。按債務人必要生活費用，以最近一年衛生福
    利部或直轄市政府所公告當地區每人每月最低生活費一點二
    倍定之，消債條例第64條之2第1項定有明文。本院參酌衛福
    部社會司所公告110年度高雄市最低生活費標準為13,341元
    。又該最低生活費用之標準，係照當地最近1年平均每人消
    費支出60％，依其基準之家庭收支調查報告調查表格式所示
    有關經常性支出之調查項目，其原即包括利息支出、食品、
    衣著、房租及水費、電費、醫療保健、交通、娛樂、教育等
    基本生活需求。本院認在聲請人並無特殊需求，應以此最低
    生活費之1.2倍即16,009元認係其個人必要生活費用。
  ㈤至扶養費支出部分，聲請人主張扶養未成年參女，每月扶養
    費2,000元。經查，聲請人與配偶雲義勝育有之參女雲○瑄係
    90年7月生，現就讀正修科大，107年及108年度申報所得各
    為0元、24,691元（薪資所得），名下無財產，勞工保險於1
    08年7月16日退保，未領取社會局補助等情，有戶籍謄本、
    所得資料及財產查詢清單、勞保局電子閘門投保紀錄、學生
    證、就學貸款繳款通知書、存摺、高雄市政府社會局社會福
    利資訊料查詢表在卷可憑（司消債調卷第14頁、本案卷第27
    至28頁、本案卷第69至76頁、本案卷第89至91頁、本案卷第
    103至106頁、本案卷第114頁、本案卷第116至117頁），本
    院認聲請人之參女未滿20歲且就學中，於領取薪資所得不足
    部分尚有受扶養必要。扶養費用數額部分，按受扶養者之必
    要生活費用，準用第1項規定計算基準數額，並依債務人依
    法應負擔扶養義務之比例認定之，消債條例第64條之2第2項
    亦有明定。準此，聲請人所應負擔參女之扶養費以110年度
    高雄市每人每月最低生活費13,341元之1.2倍即16,009元計
    算，扣除108年度平均每月薪資所得2,058元（計算式：24,6
    91÷12＝2,058），由聲請人與配偶共同分擔後，聲請人負擔
    參女每月之扶養費即應以6,976元【計算式：（16,009－2,05
    8）÷2＝6,976】為度，而聲請人主張每月支出扶養費2,000元
    ，低於本院計算之基準，亦屬合理。
  ㈥綜上所述，以聲請人現每月收入21,737元為其償債能力基準
    ，扣除個人必要生活費16,009元及扶養費2,000元後，餘3,7
    28元，而聲請人目前負債總額為2,805,262元（參司消債調
    卷第26頁以下，包含：元大銀行、聯邦銀行、國泰世華銀行
    、臺灣銀行、高雄銀行、萬榮行銷公司、滙誠第二資產公司
    ），扣除新光人壽保險解約金92,782元，以聲請人每月所餘
    按月攤還結果，需約61年【計算式：（2,805,262－92,782）
    ÷3,728÷12≒60.6】始能清償完畢，應認其已不能清償債務。
    此外，聲請人無擔保或無優先權之債務總額未逾12,000,000
    元，且無消債條例第6條第3項、第8條或第46條各款所定駁
    回更生聲請之事由存在，則聲請人聲請更生為有理由，應予
    准許，爰命司法事務官進行本件更生程序。
四、依消債條例第11條第1項、第45條第1項，裁定如主文。
中　　華　　民　　國　　110 　年　　1 　　月　　19　　日
                  民事庭　法　官　  賴寶合
以上正本係照原本作成。
本裁定不得抗告。
中　　華　　民　　國　　110 　年　　1 　　月　　19　　日
                          書記官    胡美儀